【裁判字號】    97,訴,359
【裁判日期】    951015
【裁判案由】    給付醫療費
【裁判全文】
臺灣屏東地方法院民事判決               97年度訴字第359號
原      告  國立臺灣大學醫學院附設醫院
法定代理人  乙○○
訴訟代理人  甲○○
                      室
被      告  丙○○
法定代理人  丁○○
當事人間請求給付醫療費事件，本院於民國97年10月1 日言詞辯
論終結，判決如下：
    主  文
原告之訴及假執行之聲請均駁回。
訴訟費用由原告負擔。
    事 實 及 理 由
一、原告主張：被告之生母龔玉燕於民國（下同）96年4 月18日
    因疾病至原告醫院急診就醫，隨後轉入加護病房住院治療；
    惟不幸於96年5 月19日死亡。龔玉燕於原告醫院就醫期間所
    發生而積欠之醫療費用共計新台幣（下同）727,289 元，迄
    未清償。被告為龔玉燕之直系血親卑親屬，依民法第1138條
    規定為龔玉燕之法定繼承人，自應繼承龔玉燕積欠之上開醫
    療費用債務，而對原告負責清償727,289 元之債務。此有原
    告提出之龔玉燕住院同意書影本、急診費用未繳明細表及住
    院費用明細表各乙份等為證，並聲明：1 、被告應給付原告
    727,289 元，及自支付命令（被告於97年5 月29日收受本院
    97年度司促字第8445號支付命令，於法定期間內提出異議，
    視同起訴）送達翌日起至清償日止，按年息百分之5 計算之
    利息。2 、原告願供擔保請准宣告假執行。
二、被告抗辯：被告對於先母龔玉燕積欠原告之醫療費用727,28
    9 元，並無意見；但原告先母龔玉燕生前並未遺留任何財產
    ，且被告亦無力清償。並聲明：原告之訴及假執行之聲請駁
    回。
三、兩造不爭執之事實：
（一）被告之先母龔玉燕在原告醫院住院治療，積欠原告之醫療
    費用727,289元。
（二）兩造對於財政部臺灣省南區國稅局恆春稽徵所97年8 月28
    日南區國稅恆春二字第0970008726號函附龔玉燕96年財產歸
    屬資料清單及綜合所得稅各類所得資料清單，均無意見。
四、兩造爭執之事項：被告應否給付系爭醫療費用？
五、本院之判斷：
（一）原告主張之被告先母龔玉燕在原告醫院住院治療，積欠原
    告之醫療費用727,289 元之事實，有原告提出之龔玉燕住院
    同意書影本、急診費用未繳明細表及住院費用明細表各乙份
    為證，並為被告所不爭執，堪信為真實。
（二）本件之爭點為被告應否給付系爭醫療費用？茲審酌如下：
    經查被告係龔玉燕之女，為龔玉燕之直系血親卑親屬，依民
    法第1138條規定為龔玉燕之法定繼承人，民法第1153條第1
    項雖規定繼承人對於被繼承人之債務，負連帶責任；惟按同
    條第2 項規定繼承人為無行為能力人或限制行為能力人對於
    被繼承人之債務，以所得遺產為限，負清償責任。該條項於
    96年12月14日修正，97年1 月2 日總統令修正公布（97年1
    月14日施行）。又依同年月日修正公布之民法繼承編施行法
    第1 條之1 第2 項規定「繼承在民法繼承編中華民國96年12
    月14日修正施行前開始，繼承人於繼承開始時為無行為能力
    人或限制行為能力人，未能於修正施行前之法定期間為限定
    或拋棄繼承，由其繼續履行繼承債務顯失公平者，於修正施
    行後，得以所得遺產為限，負清償責任。」。本件被告之母
    龔玉燕於該法條修正公布施行前之96年5 月19日死亡，被告
    年方5 歲（90年9 月1 日生，有卷附之戶籍謄本可憑），為
    無行為能力之人，於繼承開始時，並未在法定期間向管轄之
    本院聲明限定或拋棄繼承，此有本院之查詢表附卷可稽，被
    告於上開法條公布施行前雖應繼承本件債務，但自上開法條
    公布施行後，被告僅得以所得遺產為限，負清償責任。復查
    本件被繼承人龔玉燕死後，並未遺有任何財產，業經本院函
    請財政部臺灣省南區國稅局恆春稽徵所97年8 月28日以南區
    國稅恆春二字第0970 00 8726號函附龔玉燕96年財產歸屬資
    料清單及綜合所得稅各類所得資料清單各乙份查明屬實，被
    告並否認其有繼承龔玉燕之何項遺產，原告亦無從舉證證明
    被告有繼承被繼承人龔玉燕任何財產。從而，原告依繼承之
    法律關係，訴請被告應給付原告727,289 元，及自支付命令
    送達翌日起至清償日止，按年息百分之5 計算之利息，即非
    有理，應予駁回。又原告陳明願供擔保，聲請宣告假執行，
    因其敗訴而失所附麗，應併予駁回。
六、本件事證已經明確，兩造其餘攻擊防禦方法，與本件判決結
    果不生影響，爰不逐一論述，併此敘明。
七、據上論結，原告之訴為無理由，依民事訴訟法第78條，判決
    如主文所示。
中    華    民    國    95    年    10    月    15    日
                  民事第二庭    法  官  胡晏彰
正本係照原本作成。
如對判決上訴，須於判決送達後20日內向本院提出上訴狀，其未
表明上訴理由者，應於提出上訴後20日內向本院補提理由書狀。
                                書記官  顏子仁
中    華    民    國    97    年    10    月    16    日


司法院資訊處製作；財團法人民間司法改革基金會備份。
